【裁判字號】    99,台上,5957
【裁判日期】    990930
【裁判案由】    違反毒品危害防制條例
【裁判全文】
最高法院刑事判決            九十九年度台上字第五九五七號
上  訴  人  甲○○
            丁○○
            乙○○
上 列一 人
選任辯護人  方伯勳律師
            謝思賢律師
上  訴  人  丙○○  男民國○○年○月○○日生
                    身分證統一編號：Ｚ000000000
                    住台灣省屏東縣內埔鄉○○路549號1樓
上列上訴人等因違反毒品危害防制條例案件，不服台灣高等法院
中華民國九十九年六月二十九日第二審判決（九十九年度上訴字
第一四一五號，起訴案號：台灣新竹地方法院檢察署九十八年度
偵字第六七六一、七三四四、九二二六號），提起上訴，本院判
決如下：
    主  文
上訴駁回。
    理  由
壹、販賣第三級毒品部分：
按刑事訴訟法第三百七十七條規定，上訴於第三審法院，非以判
決違背法令為理由，不得為之。是提起第三審上訴，應以原判決
違背法令為理由，係屬法定要件。如果上訴理由書狀並未依據卷
內訴訟資料，具體指摘原判決不適用何種法則或如何適用不當，
或所指摘原判決違法情事，顯與法律規定得為第三審上訴理由之
違法情形，不相適合時，均應認其上訴為不合法律上之程式，予
以駁回。本件原判決依憑上訴人甲○○、丁○○、乙○○、丙○
○於警詢及偵審供承本件犯罪事實及其他相關證據資料，認定上
訴人等有如其事實欄所載之販賣第三級毒品（愷他命）、轉讓禁
藥（MDMA）犯行明確。因而撤銷第一審該部分之科刑判決，改判
仍論處甲○○如其附表（下稱附表）一所示販賣第三級毒品六十
八罪刑（含未遂五罪刑）及共同販賣第三級毒品罪刑；丁○○如
附表二所示販賣第三級毒品（累犯）五罪刑及共同販賣第三級毒
品（累犯）罪刑；乙○○如附表三所示販賣第三級毒品二十罪刑
、共同販賣第三級毒品二罪刑及依想像競合犯關係，從一重論處
販賣第三級毒品罪刑；丙○○如附表四所示共同販賣第三級毒品
罪刑，已詳述所憑之證據及其認定之理由。從形式上觀察，無足
以影響判決結果之違法情形存在。甲○○上訴意旨略以：原判決
對其供出毒品來源，因而查獲詹青松、莊翎暄，符合毒品危害防
制條例第十七條第一項之規定未予審酌，未說明其理由，有判決
不備理由及證據調查未盡之違法；原判決以第一審判決適用刑法
第五十九條規定不當撤銷改判，亦有違法等語。丁○○略以：原
審於民國九十九年六月九日下午二時三十分準備程序期日當庭送
達同年月十五日之審判期日傳票，違反刑事訴訟法第二百七十二
條送達期間之規定並有礙其防禦權；原判決指摘第一審判決適用
刑法第五十九條規定不當而撤銷改判，有違罪刑相當原則等語。
乙○○則以：原判決附表三編號1.至5.、7.至10.、12.至20.及編號
、所示各罪主文欄之犯罪所得共計新台幣（下同）「二萬九
千五百元」，與主文欄第四項定執行刑諭知沒收之販賣所得「二
萬五千九百六十元」，有前後記載齟齬之違誤；原判決籠統援引
卷附通訊監察譯文為據，未說明其具體內容，不足為其犯罪之補
強證據；又僅依憑其自白及卷附通訊監察譯文即認定其有附表三
編號8.、、之販毒既遂犯行，有證據法則適用不當之違法等
語。丙○○則以：其仲介毒品交易僅獲致一萬元報酬，販毒所得
乃歸綽號「阿光」取得，應論以幫助犯等語。惟查：(一)、犯罪事
實之認定、證據之取捨及證明力之判斷，俱屬事實審法院之職權
，苟其取捨判斷不違背經驗與論理法則，即不能指為違法。原判
決已敘明依憑甲○○、丁○○、乙○○、丙○○供承本件犯罪事
實，證人即同案被告丁○○、甲○○、鄭莉雲、鄭巧旋、房曉君
（以上三人均經判處罪刑確定）、證人楊軒翔、陳宜文、徐寶清
、陳志輝、呂惠群、林明璇、林佳煬、張宏達、余能嘉、張詩凌
、羅鈺雯、張姿玫、王瑞婷、何宛菁、吳思妤、謝華玲、林姿均
、鄭嘉豪、陳怡燕、林子淵、鄭仙揚、鄭梓彤、謝怡真、葉曉琪
等分別於警詢、偵查之證詞，佐以卷附相關通訊監察書及譯文、
毒品鑑定書、搜索扣押筆錄、扣押物品目錄表、採證照片，暨扣
案毒品、行動電話等證據資料，參互勾稽判斷，於理由內逐一論
述剖明其採證認事之理由，並敘明本於調查所得之心證，而為事
實判斷之理由，所為論斷及說明，由形式上觀察，無違經驗與論
理法則，尚難漫指為違法。甲○○既經丙○○獲悉毒品愷他命之
管道，雙方確認欲購入愷他命之數量，丙○○並聯繫綽號「阿光
」者攜帶愷他命前往指定地點交易，丙○○已參與販賣毒品構成
要件之行為，縱毒品來源非必出於丙○○，然此僅屬其與「阿光
」間之行為分擔，無礙丙○○須就全部犯罪事實共同負責之認定
。再原判決已說明乙○○於警詢及偵審時供承有附表三編號8.、
、販賣毒品愷他命既遂之犯行，而相關通訊監察譯文（見第
六七六一號偵查卷(一)第九三、二八０頁）既有其聯繫毒品交易之
內容，論以販賣第三級毒品既遂之罪，核無不合。(二)、毒品危害
防制條例第十七條第一項所謂「供出毒品來源，因而查獲其他正
犯或共犯者」，係指具體提供毒品來源之資訊，使調查或偵查犯
罪之公務員知悉而對之發動調查或偵查，並據以破獲者而言。依
甲○○所指資料，其於九十八年十一月十三日警詢時僅供稱丁○
○販毒之來源為「當天在檳榔攤之男子」及「嫂子」之人（同上
偵查卷(二)第八九一頁），非指稱該二人為其本件販賣毒品之來源
；稽之原審筆錄之記載，甲○○及其辯護人於辯論終結前，亦未
主張該二人與「詹青松」、「莊翎暄」及其本件販賣毒品犯行有
如何之關連性或待調查之事項（見原審卷第八二頁以下、第一二
二頁以下各筆錄），而台灣桃園地方法院檢察署九十九年度偵字
第七五二四、七五二五號起訴書乃指所載之被告詹青松、莊翎暄
涉犯「九十九年二、三月間」販賣毒品愷他命予丁○○之事實，
無指及與甲○○本件自「九十八年五月起至同年九月間」各犯行
具何關連性，難謂該二人為甲○○本件販毒之來源，尚難據為有
利於甲○○之證據。(三)、第一次審判期日之傳票，除刑法第六十
一條所列各罪之案件外，至遲應於七日前送達，為刑事訴訟法第
二百七十二條所明定。依同法第三百六十四條規定，第二審之審
判亦準用之。此項就審期間，係為保障被告之訴訟權益而設，使
被告有充分之時間準備實行其防禦權，不因其身受羈押或因他案
在監執行而得任意剝奪。丁○○所犯本件販賣第三級毒品之罪非
屬刑法第六十一條之案件，其第一次審判期日之傳票，至遲應於
七日前送達。稽之卷證，原審九十九年六月十五日上午九時三十
分之第一次審判期日傳票，係於同年月九日送達因另案在押之丁
○○（見原審卷第一０九頁）；則原審於前揭期日進行審理，並
於當日上午宣示辯論終結並定期宣判，固因丁○○第一次審判期
日就審期間不足七日，致所踐行之訴訟程序有瑕疵。然除刑事訴
訟法第三百七十九條以外，訴訟程序雖違背法令而顯然於判決無
影響者，不得為第三審之上訴理由，同法第三百八十條定有明文
。若被告先前曾到庭陳述，已有充分之時間行使其防禦權，且對
於就審期間之不足無異議，仍參與辯論，應認其訴訟程序上之瑕
疵，顯然於判決無影響。依據原審筆錄之記載，丁○○在第一次
審判期日之前，已先於九十九年六月九日準備程序時詳為陳述，
坦承各犯行（同上卷第一０二頁以下筆錄），與其辯護人就相關
證據資料均同意具證據能力，且表稱無何證據請求調查（同上卷
頁），於其後之審判期日復為相同之供述，且已參與辯論，並由
其辯護人為其辯護，其等對就審期間之不足亦無異議，相關案情
、事證當為丁○○所詳悉，自已予以充分準備行使防禦權之時間
，該項訴訟程序之瑕疵，無礙丁○○之防禦權，對判決結果顯然
無影響。(四)、刑法第五十一條第九款規定，宣告多數沒收者，併
執行之。故對於宣告多數之沒收，定其應執行之刑與否，結果並
無不同，仍應依原宣告刑，併執行之。原判決關於乙○○上訴意
旨所指各罪犯罪所得之沒收，已於附表三所列各罪項下逐一諭知
其金額，依法應併予執行之，縱其主文欄第四項於執行刑部分，
諭知沒收之總額有誤，並不影響各罪原宣告沒收之本旨，況該項
誤算亦得由原審裁定更正之，不能指為違法。又量刑之輕重，是
否依刑法第五十九條酌減其刑，係屬事實審法院得依職權自由裁
量之事項，苟於量刑時，已依行為人之責任為基礎，並斟酌刑法
第五十七條各款所列情狀，而未逾越法定範圍，又未濫用其職權
，即不得遽指為違法。原判決於量刑時，已依上揭規定，並參酌
檢察官之上訴理由，審酌毒品戕害國民健康至鉅，製造、運輸、
販賣等行為情節尤重，而甲○○販賣毒品之次數非少，甲○○、
丁○○向丙○○購入之愷他命數量合計（毛重）逾二千餘公克，
數量非微，幸及時查獲，否則流入國內造成之毒害至深且鉅，且
渠等犯行業已依毒品危害防制條例第十七條第二項規定減輕其刑
，依一般國民社會感情，尚難認有何可堪憫恕等情，予以綜合考
量，認第一審依刑法第五十九條減輕其等刑期，尚有未洽，予以
撤銷改判所示之各刑期，縱較第一審量刑為重，既未逾越法定刑
度，又未濫用自由裁量之權限，並不違法。上訴意旨，對於原判
決究竟如何違背法令，非依卷內資料為具體指摘，對於原判決已
詳為論斷及說明之事項，專憑己見，泛指為違法，並對原審採證
認事之職權行使，任意指摘，難謂已符合首揭法定上訴要件，應
認上訴人等之上訴為不合法律上之程式，均予以駁回。
貳、轉讓第三級毒品部分：
按刑事訴訟法第三百七十六條所列各罪之案件，經第二審判決者
，不得上訴於第三審法院，為該法條所明定。本件上訴人甲○○
因轉讓第三級毒品（愷他命）三罪案件，原審係依毒品危害防制
條例第八條第三項論處罪刑，核屬刑事訴訟法第三百七十六條第
一款之案件。依前開說明，既經第二審判決，自不得上訴於第三
審法院，甲○○猶提起上訴，顯為法所不許，此部分均應予駁回
。
據上論結，應依刑事訴訟法第三百九十五條前段，判決如主文。
中    華    民    國  九十九  年    九    月   三十   日
                      最高法院刑事第十一庭
                          審判長法官  石  木  欽
                                法官  洪  佳  濱
                                法官  韓  金  秀
                                法官  段  景  榕
                                法官  周  煙  平
本件正本證明與原本無異
                                      書  記  官
中    華    民    國  九十九  年    十    月    五    日
                                                      v

司法院資訊處製作；財團法人民間司法改革基金會備份。
